【裁判字號】    98,交聲,3805
【裁判日期】    981111
【裁判案由】    違反道路交通管理處罰條例聲明異議
【裁判全文】
臺灣臺北地方法院交通事件裁定        98年度交聲字第3805號
原處分機關  臺北市交通事件裁決所
異  議  人
即受處分人  甲○○  41歲
上列異議人即受處分人因違反道路交通管理處罰條例案件，對於
臺北市交通事件裁決所中華民國98年9月8日所為之處分（原處分
案號：北市裁罰字第裁22-AZ0000000號），聲明異議，本院裁定
如下：
    主      文
異議駁回。
    理      由
一、按道路交通管理處罰條例（下稱條例）所用名詞「車輛」，
    係指在道路上以原動機行駛之汽車（包含機器腳踏車）或以
    人力、獸力行駛之車輛，而道路交通安全規則 (下稱安全規
    則) 所用名詞「汽車」，係指在道路上不依軌道或電力架線
    而以原動機行駛之車輛（包含機器腳踏車），條例第3條第8
    款、安全規則第2條第1項第1款均定有明文。次按人行道，
    指為專供行人通行之騎樓、走廊及劃設供行人行走之地面道
    路、與人行天橋及人行地下道；人行道，不得臨時停車，條
    例第3條第3款、安全規則第111條第1項第1款規定甚明；另
    設有禁止停車標誌之處所不得停車，安全規則第112條第1項
    第4款定有明文；再按汽車駕駛人在設有禁止停車標誌之處
    所停車者，處新臺幣（下同）600元以上1200元以下罰鍰，
    條例第56條第1項第4款復有明文。而機器腳踏車駕駛人如有
    在禁止臨時停車處所停車或在設有禁止停車標誌之處所停車
    之違規情形，在舉發違反道路交通管理事件通知單上所載之
    應到案日期前到案聽候裁決，經主管機關調查後仍認定其有
    上開違規行為者，依違反道路交通管理事件統一裁罰基準表
    之規定，均需對該駕駛人處以600元之罰鍰。
二、本件異議人即受處分人甲○○所有之車牌號碼AXK-281號重
    型機車，因於民國98年3月26日11時28分許，停放於臺北市
    松山區○○路120巷31號之人行道上，經臺北市政府警察局
    信義分局交通組員警張晉弘以其有「在人行道（騎樓）設有
    禁止停車標誌之處所停車」之違規行為為由，拍照採證並製
    單舉發；受處分人不服上開舉發，於舉發通知單所載應到案
    期限內提出申訴，經原處分機關調查結果，仍認受處分人確
    有上開違規行為，乃依道路交通管理處罰條例第56條第1項
    第4款、處理細則及基準表等規定，於98年9月8日以北市裁
    罰字第裁22-AZ0000000號裁決書裁處受處分人罰鍰600元。
三、受處分人聲明異議意旨略以：本件停車地點並非不可停車區
    ，一直以來均為附近住戶停車之處所，員警執法顯有偏頗之
    虞，係選擇性開單等語云云，為此聲明異議，請求撤銷原處
    分。
四、經查：
  (一)受處分人於98年3月26日11時28分許，將其所有之車牌號碼
    AXK-281號重型機車停放於臺北市○○區○○路120巷31號之
    人行道上之事實，有臺北市政府交通局舉發違反道路交通管
    理事件通知單（原舉發單號：AZ0000000號）與採證照片1紙
    、臺北市交通事件裁決所違反道路交通管理事件裁決書（原
    處分案號：北市裁罰字第裁22-AZ0000000號）在卷可稽，且
    為受處分人所不爭執。
  (二)查臺北市逐步推動機車退出騎樓、人行道之措施已行之有年
    ，其目的在於改善目前人行道及騎樓停放機車，影響行人通
    行順暢及安全之問題，使人行道有足夠空間供行人通行。
    受處分人停放機車之地點係於人行紅磚道上，此有舉發照片
    可證，本屬於供行人通行之人行道範圍，而人行道係專供行
    人行走之處，依法本非供駕駛人停車之處所，除主管機關視
    人行道寬度等情況而於人行道劃設之機慢車停放區（機車停
    車格）外，人行道上自不得停車，違反者自屬違反道路交通
    管理處罰條例第56條第1項第4款規定，而應予處罰。依舉發
    照片以觀，受處分人機車明顯停放於非機車停車格之人行道
    上，縱無繪製紅線，駕駛人仍不得任意停放機車。
  (三)復依舉發機關即台北市政府警察局信義分局98年6月8日北市
    警信分交字第09834745900號函內容可知，原處分機關已派
    員現場查勘，受處分人停車之處所確係臺北市○○區○○路
    120巷31號前之人行道範圍內，本件受處分人既領有駕駛執
    照，並親自參與交通運作，自應知悉且有遵守交通標誌、標
    線及相關交通法規之義務。按人行道不得臨時停車、禁止臨
    時停車處所不得停車、設有禁止停車標誌、標線之處所不得
    停車，所稱禁止停車之處所，有2種不同之性質，其一為經
    劃設標線或設置標誌後始禁止停車之相對禁止停車處所，此
    際，標線、標誌之劃設具有創設性，另者為諸如禁止臨時停
    車處所等絕對禁止停車之處所，此種乃不待主管機關劃設標
    線或設置號誌，本質上即禁止停車，惟若設有禁止停車之標
    誌、標線，則僅具有提醒、督促駕駛人注意之作用而已。至
    於道路停車之規劃設置及管理，係屬交通主管機關之權責，
    主管機關得考量道路情況、車輛流量、駕駛人需要等諸多因
    素通盤加以規劃設置，並隨時檢討，適時加以修正，並非法
    院所得置喙。人民對停車規劃雖得加以建議，惟道路交通標
    誌、標線一經交通主管機關劃設後，於依法變更前，人民即
    有遵守主管機關所設之停車時間、位置、方式、車種等規定
    之義務，尚不得以其主觀意見，逕認停車之規劃不當，而任
    意違反。否則，將使停車次序紊亂，嚴重危及道路秩序及用
    路人之權益，自不待言。
  (四)另受處分人所稱該處一直以來均為附近住戶停車之處所等情
    ，受處分人應向主管機關檢舉，非得據此稱其違規停車行為
    具有免責事由，受處分人以前情置辯，自不可採。受處分人
    違規行為堪以認定，應依法論科。
五、綜上所述，受處分人確有機車駕駛人停車時，在設有禁止停
    車標誌處所停車之違規行為，從而原處分機關依道路交通管
    理處罰條例第56條第1項第4款、處理細則第44條第1項及基
    準表之規定，裁處受處分人罰鍰600元，核無違誤，本件受
    處分人之異議為無理由，應予駁回其異議。
據上論斷，應依道路交通案件處理辦法第19條，裁定如主文。
中    華    民    國    98    年    11    月    11    日
                  交通法庭  法  官  呂煜仁
上正本證明與原本無異。
如不服本裁定，應於裁定送達後5日內向本院提出抗告狀。
                            書記官  曹尚卿
中    華    民    國    98    年    11    月    11    日


司法院資訊處製作；財團法人民間司法改革基金會備份。
